【裁判字號】    92,交易,141
【裁判日期】    920704
【裁判案由】    過失傷害
【裁判全文】
臺灣高雄地方法院刑事判決                        九十二年度交易字第一四一號
    公  訴  人  臺灣高雄地方法院檢察署檢察官
    被      告  甲○○
右列被告因過失傷害案件，經檢察官提起公訴（九十一年度調偵字第二四三號），本
院判決如左：
    主  文
甲○○因過失傷害人致重傷，處有期徒刑陸月，如易科罰金，以佰元折算壹日。
    事  實
一、甲○○原考領有普通小型車駕駛執照，惟於民國九十年十月十八日起至九十一年
    四月十七日止受吊扣駕駛執照之處分，而於駕駛執照吊扣期間在九十一年一月二
    十三日上七時十五分許，駕駛車號ＶＣ─六九七三號自用小客車，沿高雄縣鳳山
    巿青年路由北向南行駛，途經該青年路與信義街口之無號誌交岔路口時，本應注
    意行經無號誌之交岔路口，應減速慢行，作隨時停車之準備，及注意車前狀況，
    並隨時採取必要之安全措施，且依當時客觀情狀天候晴朗、柏油路面乾燥無缺陷
    、無障礙物、日間自然光線視距良好等情況，並無不能注意之情形，竟疏於注意
    ，於通過上開交岔路口時，竟疏未注意減速行駛作隨時停車之準備及注意車前狀
    況，貿然駛過上開路口，適有乙○○騎乘腳踏車，由對向車道駛至前開青年路與
    信義路口，欲左轉進入信義街，亦疏未停車讓直行車先行，甲○○見乙○○之腳
    踏車左轉時，閃煞不及，致撞及乙○○之腳踏車，造成乙○○人車倒地，因而受
    有頭部外傷腦震盪、左眼角、左頰挫裂傷、左膝、左下腿挫擦傷等傷害及造成左
    眼外傷性視神經病變，所殘餘之視力小於○．○二，僅眼前十公分處可見手指數
    ，已喪失視覺效能之重傷害。
二、案經乙○○訴請臺灣高雄地方法院檢察署檢察官偵查起訴。
     理  由
一、訊據被告甲○○固坦承於右揭時、地駕駛小客車發生車禍致告訴人乙○○受傷之
    事實不諱，惟矢口否認有何過失傷害人致重傷害之犯行，辯稱：因為告訴人直接
    從慢車道要左轉進入巷子內，伊有減速並偏右閃躲告訴人云云。
二、經查，被告於右揭時間駕駛小客車，行經高雄縣鳳山市○○路與信義路之無號誌
    交岔路口時，以時速四十至五十公里之速度行駛，撞及告訴人所騎乘之腳踏車而
    肇事之事實，業據被告及告訴人分別於警、偵訊及本院審理中陳明在卷，並有道
    路交通事故調查報告表一份、現場現片十五張附卷可憑。而告訴人因本件車禍而
    受有頭部外傷腦震盪、左眼角、左頰挫裂傷、左膝、左下腿挫擦傷等傷害及左眼
    外傷性視神經病變，左眼視神經萎縮，全視野缺損，殘餘之視力小於○．○二，
    僅眼前十公分處可見手指數，已喪失視覺效能，以目前之醫療技術無法回復視力
    之重傷害等情，亦有高雄縣鳳山市大東醫院、高雄醫學大學附設中和紀念醫院診
    斷證明書及病歷影本各一份在卷可稽，並高雄醫學大學附設中和紀念醫院九十二
    年五月二十七日（九二）高醫附秘字第一三四九號函附於審卷可稽。按行經無號
    誌之交岔路口，應減速慢行，作隨時停車之準備，汽車行駛時，駕駛人應注意車
    前狀況，並隨時採取必要之安全措施，道路交通安全規則第九十三條第一項第四
    款、第九十四條第三項分別定有明文。被告駕駛小客車行經前開無號誌之交岔路
    口，本應注意前開規定，且依當時客觀情狀天候晴朗、柏油路面乾燥無缺陷、無
    障礙物、日間自然光線視距良好等情況，亦無不能注意之情形，竟仍以時速四十
    至五十公里之速度前進，未作隨時停車之準備，亦未注意車前狀況，致閃煞不及
    撞及告訴人所騎乘之腳踏車而發生本件車禍，其顯有過失甚明。雖告訴騎腳踏車
    左轉未讓直行車先行，亦與有過失，惟此並不足以解免被告過失之刑責。本件經
    送台灣省高屏澎區車輛行車事故鑑定委員會及臺灣省車輛行車可故覆議鑑定委員
    會鑑定結果，均同此認定，分別有台灣省高屏澎區車輛行車事故鑑定委員會九十
    一年七月五日高屏澎鑑字第九一○七五號鑑定意見書及臺灣省車輛行車可故覆議
    鑑定委員會九十一年九月三日府覆議字第九一一六八九號函各一份附卷可按。被
    告前開所辯，顯係卸責之詞不足採取。又告訴人因本件車禍受有頭部外傷腦震盪
    、左眼角、左頰挫裂傷、左膝、左下腿挫擦傷等傷害及左眼外傷性視神經病變，
    左眼視神經萎縮，全視野缺損，殘餘之視力小於○．○二，僅眼前十公分處可見
    手指數，已喪失視覺效能，以目前之醫療技術無法回復視力之重傷害等情，有高
    雄醫學大學附設中和紀念醫院診斷證明書、病歷影本、該院九十二年五月二十七
    日（九二）高醫附秘字第一三四九號函各一份附卷可稽，是被告之過失行為與告
    訴人之重傷害間，有相當因果關係。其過失傷害人致重傷害之犯行足堪認定。
三、核被告所為，係犯刑法第二百八十四條第一項後段之過失致重傷害罪。查，被告
    原考領有普通小型車駕駛執照，惟於九十年十月十八日起至九十一年四月十七日
    止受吊扣駕駛執照之處分，有交通部公路總局高雄區監理所九十二年四月二十四
    日高監駕字第○九二○○一八三四九號函一份附審卷可按，被告於吊扣駕照期間
    駕車，依道路交通安全規則第五十條第一項前段規定「汽車駕駛執照為駕駛汽車
    之許可憑證。」是駕駛執照被吊扣，在其處分期間即無許可駕駛汽車之憑證，自
    不得駕駛車輛；且道路交通管理處罰條例第二十一條第一項第七款規定，汽車駕
    駛人駕駛執照吊扣期間駕車者，處新台幣六千元以上、一萬二千元以下罰鍰，並
    當場禁止其駕駛，扣留其車輛牌照。足見吊扣駕照期間內係絕對禁止該駕駛人駕
    車，此與其駕駛技術良否無關，是被告駕照吊扣期間駕車，無駕駛許可憑證，應
    認被告「無照駕駛」，依規定亦不得駕車，被告竟違反規定無駕駛執照駕車，並
    肇致告訴人受重傷害，而依法應負刑事責任，應依道路交通管理處罰條例第八十
    六條第一項之規定，加重其刑。爰審酌被告之於無誌號之交岔路口未減速作隨時
    停車之準備，過失情節非輕，告訴人騎乘腳踏車轉彎車未讓直行車先行，亦有過
    失、告訴人所遭受之傷害嚴重，被告於本件偵審期間迄未與告訴人達成和解，犯
    罪後態度尚非良好等一切情狀，量處如主文所示之刑並諭知易科罰金之折算標準
    。
據上論斷，應依刑事訴訟法第二百九十九條第一項前段，道路交通管理處罰條例第八
十六條第一項，刑法第二百八十四條第一項後段、第四十一條第一項前段，罰金罰鍰
提高標準條例第一條前段、第二條，判決如主文。
本案經檢察官陳碧霞到庭執行職務。
中      華      民      國      九十二      年      七      月    四    日
                                  臺灣高雄地方法院交通法庭
                                      法  官    涂裕洪
右正本證明與原本無異。
如不服本判決，應於判決送達後十日內，向本院提出上訴狀。
                                      書記官    賴佳慧
中    華    民    國      九十二     年      七     月      八      日
中華民國刑法第二百八十四條
因過失傷害人者，處六月以下有期徒刑、拘役或五百元以下罰金，致重傷
者，處一年以下有期徒刑、拘役或五百元以下罰金。
從事業務之人，因業務上之過失傷害人者，處一年以下有期徒刑、拘役或
一千元以下罰金，致重傷者，處三年以下有期徒刑、拘役或二千元以下罰
金。


司法院資訊處製作；財團法人民間司法改革基金會備份。
